【裁判字號】    90,訴,195
【裁判日期】    900712
【裁判案由】    違反毒品危害防制條例
【裁判全文】
臺灣花蓮地方法院刑事判決                            九十年度訴字第一九五號
    公  訴  人  臺灣花蓮地方法院檢察署檢察官
    被      告  甲○○
右列被告因毒品危害防制條例案件，經檢察官提起公訴（九十年度毒偵字第五五九號
、九十年度毒偵緝字第八七號），本院判決如左：
    主  文
甲○○連續施用第貳級毒品，累犯，處有期徒刑玖月，扣案第二級毒品安非他命壹小
包（毛重零點肆公克），沒收併銷毀之；又施用第壹級毒品，累犯，處有期徒刑玖月
；應執行有期徒刑壹年伍月，扣案之第二級毒品安非他命壹小包（毛重零點肆公克）
，沒收併銷毀之。
    事  實
一、甲○○曾有違反槍砲彈藥刀械管制條例、麻醉藥品管理條例、藥事法等犯罪前科
    ，其中因違反藥事法案件，經台灣高等法院花蓮分院以八十五年度上訴字第二六
    一號判處有期徒刑一年四月，於八十五年十二月十九日確定；嗣再因違反麻醉藥
    品管理條例案件，經本院判處有期徒刑一年二月確定，於八十六年九月二十三日
    發監執行，而於八十九年一月十八日縮刑期滿執行完畢，竟不知悔改，復因施用
    毒品案件，經本院裁定送臺灣花蓮勒戒所觀察、勒戒後，認無繼續施用毒品之傾
    向，由臺灣花蓮地方法院檢察署檢察官於八十九年四月二十八日以該署八十九年
    度毒偵字第三八一號、第四四六號處分不起訴確定。嗣又基於施用第一級毒品海
    洛因之犯意，於八十九年十月十四日上午十一時三十六分往前回溯四十五小時內
    某時，在花蓮縣境內不詳地點，施用第一級毒品海洛因一次。另並基於施用第二
    級毒品之概括犯意，自八十九年十月十三日起至九十年四月二十九日止，連續在
    花蓮市○○街七十巷六號住處等處，施用第二級毒品安非他命多次。其後於八十
    九年十月十三日晚上十時三十分許，在花蓮縣瑞穗鄉○○路○段一二三號瑞雄汽
    車賓館為警查獲，經採其尿液送驗結果，檢出呈安非他命及嗎啡陽性反應。嗣於
    八十九年十月二十五日下午六時五十分許，在花蓮縣吉安鄉○○村○○○街六七
    號五樓再度為警查獲，並當場起出第二級毒品安非他命一小包（毛重零點四公克
    ）、酒精燈一個、空夾鏈袋一大包、空夾鏈袋一個、電子秤一台、塑膠吸管一支
。另於九十年一月十七日下午九時五十五分許，經花蓮縣警察局花蓮分局通知甲
    ○○至刑事組採尿室採尿送驗結果，及於九十年四月二十九日下午六時許，在花
    蓮縣吉安鄉○○村○○路經內政部警政署花蓮港務警察所查獲後攔其尿液送驗，
    均檢出呈安非他命陽性反應。嗣經依本院以九十年度毒聲字第十號裁定送觀察、
    勒戒後，有繼續施用毒品傾向。
二、案經花蓮縣警察局玉里分局、花蓮分局、內政部警政署花蓮港務警察所分別報請
    及台東縣警察局移送台灣台東地方法院檢察署檢察官呈請台灣高等法院花蓮分院
    檢察署檢察長令轉臺灣花蓮地方法院檢察署檢察官偵查起訴。
    理  由
一、訊據被告甲○○固坦承有於右揭時地施用第二級毒品安非他命之事實不諱，惟矢
    口否認有何施用第一級毒品海洛因之犯行，辯稱：伊在案發前均與友人在一起，
    而有施用第一級毒品，伊可能係吸入二手煙，所以驗尿報告才會出現嗎啡陽性反
    應，伊確未施用海洛因云云。然查，被告歷次為警查獲後經採集其尿液送驗結果
    ，均呈安非他命陽性反應，此有慈濟大學濫用藥物檢驗中心尿液檢驗報告、花蓮
    縣衛生局煙毒尿液檢驗成績書、台東縣衛生局煙毒麻醉藥品類委託檢驗結果通知
    書等在卷可稽，另被告於八十九年十月十三日晚上十時三十分許，在花蓮縣瑞穗
    鄉○○路○段一二三號瑞雄汽車賓館為警查獲，而於翌（十四）日上午十一時三
    十六分許採尿，經送慈濟大學濫用藥物檢驗中心檢驗結果，均確檢出呈安非他命
    與嗎啡陽性反應無誤，此有該中心八十九年十二月二十日慈藥字第八九一二二○
    一一號函暨所附檢體檢驗報告存卷可按。至被告前開所採尿液送花蓮縣衛生局進
    行初驗時，雖未檢出嗎啡陽性反應（僅驗出安非他命陽性反應），然就濫用藥物
    尿液篩檢係分成初步檢驗及確認檢驗兩個步驟，初步檢驗係使用免疫學方法，而
    所使用之檢體須再以氣相層析質譜儀分析法予以確認。此有行政院衛生署藥物食
    品檢驗局八十八年七月二十二日藥檢壹字第八八一○六九四號函可考，第查慈濟
    大學複驗所使用之氣相層析質譜儀分析法係包括「氣相層析儀」及「質譜儀」兩
    部分。其中氣相層析儀為將物質氣化後，再經分析管分離，由於各種物質之沸點
    及對管柱之吸附力不同，在經過檢測器（Dete  cto) 測定後，表現出不同之滯留
    時間 (Retension  time )，以滯留時間來判斷係何種物質。而「質譜儀」部分為
    其檢測器，能將物質撞擊成碎片，記錄其質譜圖。因每個化合物之鍵結能力不同
    ，故不同之物質會有其特定之質譜圖，因此在物質之判斷上有如指紋之鑑定。因
    之在理論上，扣除人為之因素，其精確度接近百分之百。而花蓮縣衛生局所用之
    尿液檢體檢驗方法為免疫學分析法，依據上揭就尿液檢體檢驗方法之說明，自應
    以慈濟大學之複驗鑑驗報告結果較為可採。而海洛因係嗎啡經化學合成之半人工
    合成品，其藥（毒）性高於嗎啡，經吸食或注射進入人体，藉由人體代謝系統之
    新陳代謝，分解成藥（毒）性較低之嗎啡，由尿液排出人體，故於尿液中，以嗎
    啡成份檢出，此有憲兵司令部七十九年六月一日（七九）鑑驗字第○二七三號函
    、八十年六月十七日（八○）鑑驗字第二八一五號函、暨法務部調查局八十年三
    月二十八日（八○）發技一字第一八九八號函可稽，且按海洛因經注射入人體後
    ，約百分之八十於二十四小時內自尿中排出，一般而言，尿液中能否驗出嗎啡陽
    性反應與其投與量、投與途徑、採尿時間、個人體質、及檢驗方法之靈敏度有關
    ，國外曾有文獻報導注射六毫克之海洛因鹽酸鹽，其代謝物嗎啡之平均可檢出時
    限約為二十六小時。另嗎啡經注射入人體後，百分之九十以上於二十四小時內自
尿中排出，國外曾有文獻報導注射二十毫克之嗎啡硫酸鹽，其嗎啡之平均可檢出
    時限約為四十五小時，此亦有行政院衛生署藥物食品檢驗局八十一年九月八日（
    八一）藥檢一字第八一一四八八五號函可參。再者，吸用安非他命者，其於吸食
    後九十六小時（即四日）內所採之尿液，雖經人體代謝作用，仍可能被檢出殘餘
    安非他命劑量，此有行政院衛生署藥物食品檢驗局八十一年藥一字第○○一一五
    六號函可稽。第按於吸食煙毒及甲基安非他命者之旁，同時吸入該吸食者燃燒藥
    物所排出之氣體（即俗稱二手煙），能否在尿液中被檢出煙毒或甲基安非他命反
    應，文獻上尚無此類研究報告，然按依法務部調查局檢驗煙毒經驗判斷，若非共
    處於密閉狹小之空間，並「故意」大量吸入該氣體，應不致於尿液中代謝出煙毒
    或甲基安非他命反應，此有法務部調查局第六處（八四）發技（一）字第八四０
    四七二二四號函紙可考。是苟被告不「故意大量吸入」燃燒海洛因之氣體，應不
    致於自尿液代謝出海洛因之反應。本件被告既於警訊時自承八十九年十月十三日
    為警查獲前並不知同行友人身上攜有毒品等語，顯見其於案發前並未處於旁人施
    用毒品海洛因環境，當無所謂故意吸入友人施用毒品煙氣之問題，其所為關於吸
    入二手海洛因氣體之抗辯，依前述說明，自無解於被告施用毒品罪責之成立。綜
    上所述，被告確有於八十九年十月十四日上午十一時三十六分往前回溯四十五小
    時內某時施用第一級毒品海洛因及自八十九年十月十三日起至九十年四月二十九
    日止，連續施用第二級毒品安非他命之犯行，要無疑義，可徵被告就施用第二級
    毒品安非他命部分所為自白確與事實相符，堪予採信，而其辯稱並未施用第一級
    毒品海洛因云云，則屬事後卸責之詞，委無足採。此外，復有搜索扣押證明筆錄
    及扣押物品清單附卷及如事實欄所載之物扣案可資佐證。又被告曾因施用毒品案
    件，經本院裁定送臺灣花蓮勒戒所觀察、勒戒後，認無繼續施用毒品之傾向，由
    臺灣花蓮地方法院檢察署檢察官於八十九年四月二十八日以該署八十九年度毒偵
    字第三八一號、第四四六號處分不起訴確定，有不起訴處分書在卷足憑。其於五
    年後再犯毒品危害防制條例第十條之罪，經裁定送觀察勒戒，認有繼續施用毒品
    傾向，並經本院以九十年度毒聲字第四七三號裁定令入戒治處所施以強制戒治一
    年，有本院裁定書、台灣高等法院被告全國前案紀錄表及臺灣花蓮看守所九十年
    五月十五日花所總字第一○九八號函送之證明書一份附卷可參，被告罪證明確，
    應予依法論科。
二、核被告所為，係犯毒品危害防制條例第十條第一項之施用第一級毒品罪及同條例
    第十條第二項之施用第二級毒品罪。被告持有第一級毒品海洛因及第二級毒品安
    非他命，既意在供己施用，其持有海洛因與安非他命之低度行為皆應為施用之高
    度行為吸收，均不另論罪。被告先後多次施用第二級毒品安非他命之行為，時間
    緊接，犯罪構成要件相同，顯係基於概括犯意為之，應依連續犯規定以一罪論，
    並就施用毒品安非他命部分依法加重其刑。其所犯上開二罪之間，犯意各別，行
    為互殊，應予分論併罰。又公訴人起訴事實雖未敘及被告自八十九年十月二十七
    日起至九十年四月二十九日止施用第二級毒品安非他命之犯行，然該部分事實與
    公訴人起訴之事實既具有連續犯之裁判上一罪關係，應為起訴效力所及，本院自
    應併予審究，附此敘明。第查被告曾有如事實欄所載之犯罪前科與執行紀錄，有
    臺灣花蓮地方法院檢察署刑案資料查註紀錄表及台灣高等法院被告全國前案紀錄
    表各一份附卷足按，其於五年以內再犯本案有期徒刑以上之罪，係屬累犯，應依
    法就所犯施用海洛因與安非他命部分各加重其刑及遞加重其刑。爰審酌被告有如
    事實欄所載多項犯罪前科，品行不佳，前因施用毒品，經觀察、勒戒後，又於五
    年內再犯施用毒品犯行，戕害己身，顯無悔改之意及犯後坦承部分犯行之態度等
    一切情狀，分別量處如主文所示之刑，並定其應執行之刑，以資懲儆。
三、扣案第二級毒品安非他命一小包（毛重零點四公克），依毒品危害防制條例第十
    八條第一項前段，不問屬於犯人與否，沒收併銷毀之。至其餘扣案物，被告否認
    為其所有，復非屬違禁物，爰不為沒收之諭知，併此敘明。
據上論斷，應依刑事訴訟法第二百九十九條第一項前段，毒品危害防制條例第十條第
一項、第二項、第十八條第一項前段，刑法第十一條前段、第五十六條、第四十七條
、第五十一條第五款，判決如主文。
本案經檢察官李子春到庭執行職務。
中      華      民      國    九十      年      七      月     十二     日
                                    台灣花蓮地方法院刑事庭
                                        法  官  陳  世  博
右正本證明與原本無異。
如不服本判決，應於判決送達後十日內向本院提出上訴狀( 應附繕本 )，上訴於
臺灣高等法院花蓮分院。
                                        書記官  連  玫  馨
中      華      民      國    九十      年              月              日


司法院資訊處製作；財團法人民間司法改革基金會備份。
